【裁判字號】    90,訴,560
【裁判日期】    900706
【裁判案由】    偽造文書
【裁判全文】
臺灣桃園地方法院刑事判決                            九十年度訴字第五六號
    公  訴  人  臺灣桃園地方法院檢察署檢察官
    被      告  甲○○○○Ｍ  .
右列被告因偽造文書等案件，經檢察官提起公訴（八十九年度偵字第一二五○八號）
，本院判決如左：
    主  文
甲○○○○Ｍ  ＲＡＮＥＥ共同連續行使偽造私文書，足生損害於公眾及他人，處有
期徒刑肆月，如易科罰金以參佰元折算壹日。扣案彰化銀行存款相關服務性業務申請
／約定書，及彰化銀行業務往來申請書、印鑑卡暨顧客資料卡上偽造之「廖美芳」署
名、印文共參枚、橡榮電子材料股份有限公司履歷表上偽造之廖美芳署名壹枚、偽造
之「廖美芳」印章壹顆、偽造之「廖美芳」身分證壹張，均沒收。
    事  實
一、甲○○○○Ｍ  ＲＡＮＥＥ（中文姓名楊嘉美，以下均稱楊嘉美）與其夫乙○○
    （另由臺灣台北地方法院檢察署偵查中），為使無中華民國身份證之楊嘉美能在
    台灣工作，竟共同基於行使偽造特種文書、行使及偽造私文書之概括犯意聯絡，
    （一）、於民國八十九年六月間，先由乙○○自行持楊嘉美之照片（楊嘉美並不
    知情），在不詳處所偽造「廖美芳」之國民身份證一紙，交予楊嘉美並囑其持該
    身份證去找尋工作後即離家，而足生損害於廖美芳及我國政府對於戶政管理及人
    民身份辨認之正確性。（二）、楊嘉美為了應徵工作時需有銀行存款戶頭，遂於
    八十九年七月四日至其位於桃園縣楊梅鎮○○路○段六七六巷五一弄三七號住處
    附近之市場，委由不知情之刻印師傅偽刻「廖美芳」之印章後，再於同日持前開
    偽造之「廖美芳」身份證，至位於桃園縣楊梅鎮○○路一五八號之彰化商業銀行
    楊梅分行（以下簡稱彰化銀行），冒用「廖美芳」之名義申請開立活期儲蓄存款
    帳戶及提款卡，並在彰化銀行存款相關服務性業務申請／約定書，及彰化銀行業
    務往來申請書、印鑑卡暨顧客資料卡上，接續偽簽「廖美芳」之署名三枚，並以
    上開偽造之印章偽蓋「廖美芳」之印文三枚於前開文件後，持向不知情之彰化銀
    行承辦人員行使，使該行據以發給楊嘉美活期儲蓄存款存摺一本，致生損害於廖
    美芳及彰化銀行對於存款客戶管理之正確性。（三）、楊嘉美又於同日持前接偽
    造之「廖美芳」身份證，至位於桃園縣楊梅鎮○○路○段二七九號「橡榮電子材
    料股份有限公司」（以下簡稱橡榮公司）應徵工作，並於該公司履歷表上偽簽「
    廖美芳」之署名一枚，該公司並擬自八十九年七月十日起僱用楊嘉美工作，而足
    生損害於廖美芳及橡榮公司對員工管理之正確性。嗣於八十九年八月十八日晚上
    七時許，在楊嘉美上址住處，經警持搜索票查獲偽造之「廖美芳」身份證一枚，
    始悉上情。
二、案經桃園縣警察局大園分局報告臺灣桃園地方法院檢察署檢察官偵查起訴。
    理  由
一、右揭犯罪事實，迭據被告楊嘉美於警、偵訊及本院審理時坦誠不諱。核與證人乙
    ○○證述情節相符。此外，並有扣案之「廖美芳」身份證一枚在卷可資佐證，而
    上開身份證上螢光暗記與無浮水印等，與標準身份證樣張不符，應係偽造乙節，
    有內政部警政署刑事警察局八十九年十月十八日刑鑑字第１５７７９９號鑑驗通
    知書及照片二張附卷足憑，復有彰化銀行九十年三月二十六日彰楊字第五四五號
    函所附該行業務往來申請書、印鑑卡暨客戶資料卡，及存款相關服務性業務申請
／約定書各一紙，及橡榮公司出具之履歷表及相關資料等各一份在卷可稽，本件
    事證明確，被告犯行堪以認定。
二、查（一）被告楊嘉美持偽造之「廖美芳」身份證先至彰化銀行開立存款帳戶、請
    領提款卡，復至橡榮公司填寫履歷表應徵工作，均係犯刑法第二百十六條、第二
    百十二條之行使偽造特種文書罪。（二）被告偽造廖美芳印章後，先在彰化銀行
    存款相關服務性業務申請／約定書，及彰化銀行業務往來申請書、印鑑卡暨顧客
    資料卡上，偽簽「廖美芳」之署名三枚，並偽蓋「廖美芳」之印文三枚，持以申
    請活期儲蓄存款存摺及提款卡；又在橡榮公司履歷表上偽簽廖美芳之署名一枚，
    並填寫相關資料以應徵工作部分，均係犯刑法第二百十六條、第二百十條之行使
    偽造私文書罪。被告利用不詳年籍姓名不知情之刻印師傅偽造印章，係屬間接正
    犯；又被告偽刻印章後，用以在私文書上偽造印文，其偽造印章、印文及偽造署
    名之行為，均係偽造私文書之部分行為，其偽造私文書之低度行為又分別為行使
    之高度行為所吸收，均不另論罪。證人乙○○既稱：偽造身分證是為了讓楊嘉美
    打工，而去上班一定要去開戶，核與被告供述乙○○把身分證交給其去找工作等
    語相符，足見被告與乙○○就上開各罪間，均有犯意聯絡及行為分擔，應為共同
    正犯。被告於八十九年七月四日先後持偽造之身分證至彰化銀行及橡榮公司行使
    ，並先後持前述（二）所示之偽造私文書向彰化銀行及橡榮公司行使，其先後二
    次所為，時間緊接，所犯係構成要件相同之罪名，顯係基於概括犯意為之，為連
    續犯，應依刑法第五十六條規定，以一罪論，並加重其刑。又被告行使偽造身分
    證及至銀行開戶之目的均係為至橡榮公司應徵打工，所犯上開各罪間，有方法結
    果之牽連關係，應依刑法第五十五條之規定，論以較重之連續行使偽造私文書一
    罪。至公訴意旨雖認本件係被告楊嘉美提供照片予乙○○，以偽造「廖美芳」之
    身分證，並以被告係因無中華民國身分證，無法在中華民國工作，才由乙○○去
    偽造身分證，且被告與乙○○若無犯意聯絡，如何知悉偽造之身分證置於何處等
    ，為主要論據，因認被告涉犯刑法第二百十二條之偽造特種文書罪嫌。經查：被
    告自始否認知悉乙○○拿其之照片去偽造身分證，辯稱：係乙○○事後將偽造之
    身分證交予其去找工作，方使知悉等語，核與證人乙○○於本院審理時證稱：「
    （你有無和你太太說拿照片去做身分證？）沒有，我皮包裡有放被告照片。」等
    語相符，再被告與乙○○既係夫妻關係，乙○○能自行取得被告之照片，被告能
    知悉乙○○將偽造身分證置於何處，均與常情無違，乙○○既未告知被告要拿被
    告之照片去偽造身分證，亦非被告自行提供照片與乙○○去制作偽造身分證，被
    告就偽造身分證部分，是否有犯意聯絡及行為分擔，實有可疑。被告縱係為了找
    工作，而於乙○○交付偽造身分證時，知悉該身分證為偽造，並仍持以行使，亦
    僅能證明被告就行使偽造身分證及嗣後偽造私文書之部分，與乙○○有犯意聯絡
    及行為分擔，尚無法以嗣後之行為遽以推斷被告就偽造特種身分證部分，亦有認
    識。此外，復查無其他證據足以證明公訴人所指之前述犯行，惟公訴人認此部分
    如成立犯罪，與前述論罪科刑部分，有牽連犯之關係，為裁判上一罪，爰不另為
    無罪之諭知，附此敘明。查被告行為後，關於易科罰金之折算標準，刑法第四十
    一條業於九十年一月十日修正公布，並於同年月十二日生效，易科罰金之適用範
    圍擴大為最重本刑五年以下有期徒刑之罪，並明定併合處罰之數罪，如各罪均得
    易科罰金者，其應執行之刑逾六月時，亦得適用之，是被告行為後法律已有變更
  ，經比較新舊法之結果，以修正後之新規定對被告較有利，應依刑法第二條第一
    項前段之規定，適用裁判時即修正後之刑法第四十一條第一項前段，附此敘明。
    爰審酌被告係泰籍女子嫁入臺灣，於其夫乙○○逃亡國外（有偵查卷乙○○冒李
    宗明之名出境之查詢記錄表一紙在卷可稽）時，為謀生活應徵工作而犯下此罪，
    犯罪後坦承犯行，態度尚佳等一切情狀，量處如主文所示之刑，並諭知易科罰金
    之折算標準。
三、扣案彰化銀行存款相關服務性業務申請／約定書，及彰化銀行業務往來申請書、
    印鑑卡暨顧客資料卡上偽造之「廖美芳」署名三枚、「廖美芳」印文三枚、橡榮
    公司履歷表上偽造之廖美芳署名一枚，及被告偽造之「廖美芳」印章一顆（雖未
    扣案，不能認為業已滅失），均係偽造之印章、印文、署押，應依刑法第二百十
    九條規定宣告沒收。至扣案之偽造身分證一張為被告所有供犯罪所用之物，業據
    其供成在卷，應依刑法第三十八條第二款之規定予以沒收，附此敘明。
據上論斷，應依刑事訴訟法第二百九十九條第一項前段，刑法第二條第一項前段、第
二十八條、第五十六條、第二百十六條、第二百十條、第二百十二條、第五十五條、
修正後第四十一條第一項前段、第二百十九條、第三十八條第二款，罰金罰鍰提高標
準條例第一條前段、第二條，判決如主文。
本案經檢察官鄭重文到庭執行職務
中      華      民      國    九十      年      七      月       六     日
                                臺灣桃園地方法院刑事第四庭
                                    審判長法  官
                                          法  官
                                          法  官
如不服本判決，應於判決送達後十日內向本院提出上訴狀( 應附繕本 )，上訴於
臺灣高等法院。


司法院資訊處製作；財團法人民間司法改革基金會備份。
